臺灣高雄地方法院刑事判決　　　　　　　96年度易字第1252號
公　訴　人　臺灣高雄地方法院檢察署檢察官
被　　　告　甲○○
上列被告因詐欺案件，經檢察官提起公訴（96年度偵緝字第 729
號），被告於本院準備程序中為有罪之陳述，經合議庭裁定由受
命法官依簡式審判程序獨任審理，本院判決如下：
    主  文
甲○○犯詐欺取財罪，處有期徒刑參月，如易科罰金，以銀元參
佰元即新臺幣玖佰元折算壹日。
    事 實 及 理 由
一、甲○○原係址設高雄市○○區○○路145 號2 樓雨興企業有
    限公司（下稱雨興公司，已停業）之負責人，明知雨興公司
    並無任何資金，竟隱瞞上開事實，意圖為自己不法之所有，
    於民國94年11月25日，以雨興公司之名義，向福灣企業股份
    有限公司（下稱福灣公司）以附條件買賣方式，買受車牌號
    碼1380-ML 號自用小客貨車，雙方總價新臺幣（下同）956,
    365 元，頭期款12,000元，餘款分36期按月給付，第1 期至
    第35期每期繳付11,349元，第36期繳付439,500 元，福灣公
    司之人員不疑有異，因而陷於錯誤，於簽約後將上開車輛交
    付予甲○○使用。詎甲○○繳付第1 期之款項後，即拒付其
    他款項，並於95年1 月間持上開車輛向位於高雄市○○路之
    「長鴻當舖」典當15萬元後，逃逸無蹤，福灣公司始發現受
    騙。
二、案經福灣公司訴由臺灣高雄地方法院檢察署檢察官偵查起訴
    。
    理  由
一、本件被告甲○○所犯為死刑、無刑徒刑或最輕本刑為3 年以
    上有期徒刑以外之罪，其於準備程序中就被訴犯罪事實，為
    有罪之陳述，經法官告知簡式審判程序之旨，並聽取當事人
    之意見後，依刑事訴訟法第273 條之1 第1 項規定，裁定由
    受命法官獨任進行簡式審判程序，合先指明。
二、查被告甲○○行為後，如附表所示之相關法律均業經變更，
    並俱於95年7 月1 日施行，玆經整體比較結果，裁判時法並
    未較為有利，從而依刑法第2 條第1 項規定，自應適用各該
    行為時法，亦即修正前刑法，合先敘明。
三、上揭犯罪事實，業據被告甲○○於本院審理時坦承不諱，核
    與告訴人福灣公司之代理人李明暢指訴之情節相符，且經證
    人李東禧證述：被告於95年1 月中旬將該車輛典當等語在卷
    （見警卷第2 頁），並有附條件買賣合約、高雄市監理處動
    產動產擔保交易登記證明書各1 份在卷可稽。又查被告於本
    院審理時供稱：伊沒有實際出資，雨興公司本身沒有資金等
    語（見本院96年4 月27日準備程序筆錄第2 、3 頁），則被
    告既未出資，亦明白知悉雨興公司本身並無任何資金可供利
    用，竟隱而不宣，使告訴人福灣公司之人員陷於錯誤，而為
    本件附條件買賣交易，並交付該車輛予被告使用，並參以被
    告於取得該車輛後，旋即於95年1 月間出於該車輛，均足認
    被告自始即有以詐術使福灣公司人員陷於錯誤之不法所有意
    圖。從而，本案事證明確，被告犯行堪予認定，應依法論科
    。
四、核被告所為，係犯刑法第339 條第1 項之詐欺取財罪。審酌
    被告身值壯年，竟不思正當獲取財物，而以詐術使告訴人陷
    於錯誤而交付上開車輛，該車輛價值956,365 元，被告僅繳
    付23,349元，尚有933,016 元未繳付，致使告訴人損失甚鉅
    ，本應嚴懲，惟犯後能坦承犯行，態度尚佳等一切情狀，量
    處如主文所示之刑，並諭知易科罰金之折算標準，以資儆懲
    。
據上論斷，應依刑事訴訟法第273 條之1 第1 項、第284 條之 1
、第299 條第1 項前段，刑法第2 條第1 項前段、第339 條第 1
項、第41條第1 項前段（修正前），刑法施行法第1 條之1 ，罰
金罰鍰提高標準條例第2條，判決如主文。
本案經檢察官乙○○到庭執行職務。
中　　華　　民　　國　　96　　年　　4 　　月　　30　　日
                  鳳山刑事第一庭      法　官  陳盈吉
以上正本證明與原本無異。
如不服本判決，應於判決送達後10日內，向本院提出上訴狀。
中　　華　　民　　國　　96　　年　　4 　　月　　30　　日
 　　　　　　　　　　　　　　　       書記官  吳俊達
附錄本判決論罪科刑法條：
中華民國刑法第339條
意圖為自己或第3 人不法之所有，以詐術使人將本人或第3 人之
物交付者，處5 年以下有期徒刑、拘役或科或併科1,000 元以下
罰金。
以前項方法得財產上不法之利益或使第3人得之者，亦同。
前2項之未遂犯罰之。
附表：
┌──┬───────┬───────┬───────┬────┐
│比較│行為時法（95年│裁判時法（95年│比較結果      │備註    │
│內容│7 月1 日前之刑│7 月1 日生效之│              │        │
│    │罰法律）      │刑罰法律）    │              │        │
├──┼───────┼───────┼───────┼────┤
│刑法│罰金：（銀元）│罰金：新臺幣10│裁判時法罰金刑│上開修正│
│第33│1 元以上。    │00元以上，以百│之最低度刑提高│影響刑法│
│條第│              │元計算之。    │為新臺幣1000元│第339 條│
│5 款│              │              │。是以行為時法│第1 項中│
│    │              │              │較有利於被告。│關於罰金│
│    │              │              │              │刑最低度│
│    │              │              │              │。      │
├──┼───────┼───────┼───────┼────┤
│易科│刑法第41條第1 │刑法第41條第1 │裁判時法刪除易│        │
│罰金│項：犯最重本刑│項：犯最重本刑│科罰金時，需具│        │
│之宣│為5 年以下有期│為5 年以下有期│備「因身體、教│        │
│告及│徒刑以下之刑之│徒刑以下之刑之│育、職業或家庭│        │
│折算│罪，而受6 個月│罪，而受6 個月│之關係或其他正│        │
│標準│以下有期徒刑或│以下有期徒刑或│當事由，執行顯│        │
│    │拘役之宣告，因│拘役之宣告者，│有困難者」之限│        │
│    │身體、教育、職│得以新臺幣1,00│制，似以裁判時│        │
│    │業、家庭之關係│0 元、2,000元 │法對被告有利；│        │
│    │或其他正當事由│或3,000元折算 │惟觀今司法實務│        │
│    │，執行顯有困難│1 日，易科罰金│對於被告是否宣│        │
│    │者，得以1 元以│。但確因不執行│告得易科罰金，│        │
│    │上3 元以下折算│所宣告之刑，難│實無以「因身體│        │
│    │1 日，易科罰金│收矯正之效，或│、教育、職業或│        │
│    │。但確因不執行│難以維持法秩序│家庭之關係或其│        │
│    │所宣告之刑，難│者，不在此限。│他正當事由，執│        │
│    │收矯正之效，或│              │行顯有困難者」│        │
│    │難以維持法秩序│罰金罰鍰提高標│等情狀為考量。│        │
│    │者，不在此限。│準條例第2 條刪│而裁判時法易科│        │
│    │              │除。          │罰金折算標準已│        │
│    │罰金罰緩提高標│              │由銀元100 、20│        │
│    │準條例第2 條前│              │0 、300 元即新│        │
│    │段：依刑法第41│              │台幣300 、600 │        │
│    │條易科罰金或第│              │、900 元，提高│        │
│    │42條第2 項易服│              │為以新台幣1,00│        │
│    │勞役者，均就其│              │0 元、2,000 元│        │
│    │原定數額提高為│              │、3,000 元折算│        │
│    │100 倍折算1 日│              │1 日，綜合觀之│        │
│    │。            │              │，行為時法對被│        │
│    │現行法規貨幣單│              │告較為有利。  │        │
│    │位折算新台幣條│              │              │        │
│    │例第2 條。    │              │              │        │
├──┴───────┴───────┴───────┴────┤
│比較結果：                                                    │
│裁判時法並未較有利於被告。從而，應依刑法第2 條第1 項前段規定，│
│適用行為時之法律。                                            │
└───────────────────────────────┘
